【裁判字號】    89,訴,673
【裁判日期】    891226
【裁判案由】    誣告
【裁判全文】
臺灣臺南地方法院刑事判決                          八十九年度訴字第六七三號
    公  訴  人  臺灣台南地方法院檢察署檢察官
    被      告  丙○○
    輔  佐  人  丁○○
右列被告因誣告案件，經檢察官提起公訴（八十八年度偵字第一四四六一號），本院
判決如左：
        主  文
丙○○意圖他人受刑事處分，向該管公務員誣告，處有期徒刑陸月。
        事  實
一、丙○○意圖使乙○○受刑事處分，明知乙○○於民國八十八年九月一日並未在台
    南市○○街一二三號「王奕棋律師事務所」處傷害丙○○，竟於同年十月二十五
    日十時許，至臺灣台南地方法院檢察署向該管公務員即檢察官申告，虛構乙○○
    於同年九月九日（應係八十九年九月一日之誤）在前開律師事務所處徒手將其毆
    打成傷之不實事項，並表示追訴之意。嗣經臺灣台南地方法院檢察署檢察官傳訊
    乙○○及丙○○，查明乙○○並無傷害丙○○之事實後，以八十八年偵字第一三
    二三四號就乙○○被訴傷害丙○○部分為不起訴處分。
二、案經乙○○訴由台灣台南地方法院檢察署檢察官偵查起訴。
        理  由
一、訊據被告丙○○於偵審中固坦承於八十八年十月二十五日至台灣台南地方法院檢
    察署向具有偵查職務之檢察官告訴證人乙○○於同年九月九日在台南市○○街一
    二三號「王奕棋律師事務所」處將其毆打成傷，並表示追訴之意，惟否認涉有誣
    告罪嫌，辯稱：乙○○於八十八年九月一日確有徒手毆打伊成傷情事；伊於八十
    八年十月二十五日向檢察官告訴證人乙○○傷害時，係因聽錯檢察官言語，始稱
    被害人係八十八年九月九日傷害伊云云；輔佐人丁○○亦稱：八十八年九月一日
    於前開事務所處，乙○○確有毆打被告成傷情事云云。經查：(1)被告於台灣台南
    地方法院檢察署八十八年度偵字第一三二三四號案件中，先後於八十八年十月二
    十五日及同年十一月十八日於台灣台南地方法院檢察署應訊時，兩度表示證人乙○○係八十八年九月九日傷害伊成傷等情，有台灣台南地方法院檢察署八十八年
    度偵字第一三二三四號案件筆錄一份在卷可稽。惟觀被告於同年十一月十八日於
    台灣台南地方法院檢察署應訊時：（案發時有無人看到你遭被告打傷？）「八十
    八年九月九日早上在王奕棋事務所門前打我，那時被告要打我媽媽，我過去擋，
    被告轉過來打我。」等語（參見偵卷第十三頁），另觀以被告於八十八年九月十
    三日在台灣台南地方法院檢察署八十八年度偵字第一０九七０號案件中陳稱：「
    我是看到他好像要打我媽媽，我才趕快進去，我們才有拉扯。」等語（參見八十
    八年度偵字第一０九七０號第十二頁背面），被告就發生發生衝突之過程兩次大
    致相符，堪信被告於八十八年十月二十五日及同年十一月十八日兩次指述證人乙○○傷害等情，係指八十八年九月一日與證人乙○○於前開律師事務所發生衝突
    一事，參以被告本有中度精神病，有中華民國身心殘障手冊影本一紙在卷可稽，
    且被告所持之驗傷單日期為八十八年九月九日等情，不無可能係被告於應訊時，
    將應診日誤為欲告訴證人乙○○傷害之日期。綜觀前述，堪信被告於台灣台南地
    方法院檢察署八十八年度偵字第一三二三四號案件中告訴之真意應係證人乙○○
    於八十八年九月一日於台南市王奕棋律師事務所處，傷害伊之情事。是以被告是
    否涉及誣告罪嫌，應以前開告訴之內容為據，合先說明如前。(2)被告於本院調查
    時供稱：當天乙○○在事務所外面用拳頭打我臉部一下，當時證人甲○○在洗車
    ，背對我們。乙○○進事務所後，證人甲○○拉我時，乙○○繼續毆打我同一部
    位等語。（參見本院八十九年十一月十六日訊問筆錄），依此，被告指稱證人乙○○傷害伊之時地，應係八十九年九月一日，在王奕期律師事務所外，證人甲○○洗車時及其與被害人乙○○進入該事務所內，證人甲○○拉開被告之際等二時
    地。然證人甲○○於本院調查時結證證稱：（當天你在外面洗車時，有無看到乙○○？）「當時我是面對著他們，在外面並沒有打架，我進到事務所裡面拉住丙○○時，乙○○並沒有毆打丙○○。」等語（參見前開訊問筆錄），是以被告指
    稱證人甲○○傷害伊時點，證人甲○○均在場目睹，惟其明確結證證稱並未看到
    被害人傷害被告之情事，另參以證人甲○○於同日亦證稱，當日並未看到被告有
    受傷情事等語，堪認證人乙○○於八十八年九月一日在台南市○○街一二三號處
    ，並未毆打被告。被告指訴證人乙○○於前開時地毆打伊云云，顯屬不實。(3)被
    告於本院調查時辯稱伊於八十八年九月一日為證人乙○○毆打後，曾於該日前往
    財團法人奇美醫院台南分院（以下簡稱奇美醫院）住院至九月九日始出院，但因
    奇美醫院並未開立診斷證明書，伊始延至九月九日出院後，復前往台南醫院開立
    驗傷單（參見本院八十九年八月八日訊問筆錄）云云；惟被告並未於八十八年九
    月一日前往奇美醫院就診一節，有奇美醫院八十九年六月二十七日以（八九）美
    分字第０一三二號回函一份在卷可稽，被告所辯顯與事實不符。又被告於本院調
    查時復改稱其係八十八年九月一日被告訴人毆打後，遲至九月七日始去奇美醫院
    就診，延至九月九日始至省立台南醫院驗傷云云，惟經奇美醫院於八十九年八月
    十五日以（八九）美分字第０一八九號回函稱被告於八十八年九月七日曾於該院
    就診，惟並無外傷之紀錄。按被告與輔佐人均稱被告於八十八年九月一日為乙○○毆打後，情緒激動，甚而精神病症復發，是以被告之精神病症復發與乙○○之
    傷害行為間，具有重大關連。依現今社會就醫常情，醫師與被告當會就精神病復
    發因素，關乎被告該次就醫原因之重大事項為討論，且被告指稱證人乙○○毆打
    之傷害處係面部，為顯而易見之人身部位，醫師當無就此引發被告精神病症復發
    之重大因素視而不見之理，然被告於八十八年十月七日至奇美醫院就醫時，卻未
    曾有外傷之紀錄，此觀奇美醫院台南分院（八九）美分字第０一八九號回函可悉
    。縱上種種跡證，被告指稱證人乙○○曾毆打伊成傷，並執台南醫院驗傷證明單
    一紙為據，辯稱並無誣告證人乙○○傷害故意云云，與事實不符，尚無可採。被
    告另辯稱輔佐人丁○○在場目睹證人乙○○毆打伊云云，輔佐人亦於本院調查證
    據時，到庭陳稱，當日證人乙○○確有毆打被告云云，惟輔佐人為被告母親，且
    在前開本院八十八年易字第二七一二號傷害及恐嚇案件中，輔佐人亦因於八十八
    年九月一日恐嚇證人乙○○業經臺灣高等法院台南分院以八十九年度上易字第七
    一二號駁回輔佐人上訴，判決輔佐人恐嚇部分有罪確定，輔佐人之陳述顯有偏頗
    之情，尚難以之為對被告有利之認定。綜觀前述種種，被告稱證人乙○○係於九
    月一日為傷害行為並前往奇美醫院就醫；經本院詢問何以告訴人於九月一日傷害
    ，卻於九月九日始行驗傷，被告改稱稱同年九月一日受傷後即去奇美醫院就診，
    惟因無法驗傷，於九月九日出院後，始至台南醫院驗傷，惟經本院提示奇美醫院
    （八九）美分字第０一三二號回函稱被告於九月一日並未就診一節後，被告復改
    稱係同年九月七日至奇美醫院就診，經本院再次向奇美醫院詢問，被告於九月七
    日雖有因其舊有之精神病症就診，但無外傷紀錄。凡此種種，被告先後因本院調
    查證據之結果，不斷變異其說詞，前後敘述屢見矛盾，參以被告甫於八十八年十
    月十五日收受本院八十八年易字第二七一二號本件告訴人告訴被告及其母傷害及
    恐嚇案件之傳票（參該案卷附之送達證書），被告隨即於十月二十五日向台灣台
    南地方法院檢察署檢察官申告被害人於前揭時地傷害伊一節，堪信被告係因為證
    人乙○○告訴傷害後，始基於誣告之犯意而對證人乙○○提出傷害告訴，被告所
    辯，與事實不符，尚無可採。被告犯行明確，堪以認定
二、核被告所為，係犯刑法第一百六十九條第一項之誣告罪。爰審酌被告欲以國家司
    法程序行報復之手段，其犯罪動機可議、犯罪後否認犯行之態度，被告本有中度
    精神智障病症，有殘障手冊一紙在卷可稽等一切情狀，量處如主文所示之刑。
據上論斷，應依刑事訴訟法第二百九十九條第一項前段、刑法第一百六十九條第一項
，判決如主文。
本案經檢察官王百玄到庭執行職務
中      華      民      國    八十九    年     十二     月    二十六    日
                                  臺灣臺南地方法院刑事第四庭
                                          法  官    卓  穎  毓
右正本證明與原本無異。
如不服本判決，應於判決送達後十日內，向本院提出上訴狀。
                                          書記官    黃  子  起
中      華      民      國    八十九    年      十二    月  二十六    日
附錄法條：
刑法第一百六十九條第一項：
意圖他人受刑事或懲戒處分，向該管公務員誣告者，處七年以下有期徒刑。


司法院資訊處製作；財團法人民間司法改革基金會備份。
